【裁判字號】    92,訴,170
【裁判日期】    920526
【裁判案由】    返還消費借貸款
【裁判全文】
臺灣新竹地方法院民事判決  九十二年度訴字第一七○號
    原      告  保證責任新竹市第一信用合作社
    法定代理人  丁○○
    訴訟代理人  丙○○
                乙○○
    被      告  甲○○
右當事人間返還消費借貸款事件，本院判決如左：
    主      文
原告之訴駁回。
訴訟費用由被告負擔。
    事實及理由
甲、程序部分
    本件係原告聲請本院對被告甲○○、訴外人王光榮、王生全三人核發支付命令（
    本院九十一年度促字第二三三一九號）；嗣經被告甲○○收受該支付命令後，於
    二十日內聲明異議，即應視為起訴，雖其於異議狀中並未說明異議之理由，惟其
    於本院第一次言詞辯論期日表明其係基於個人之事由聲明異議，而由其所抗辯之
    理由乃為否認有同意擔任原告主張本件借款之連帶保證人，亦未在本票上簽名及
    蓋章，原告請求其與訴外人王生全等人應連帶負清償責任，並無理由等情，核其
    異議之事由，乃為基於其個人關係之抗辯，自對前開支付命令之其餘債務人不生
    效力（最高法院三十三年台上字第四八一０號判例意旨參照）。次查訴外人王光
    榮、王生全二人並未就前開支付命令聲明異議，亦有前開支付命令件卷可考，則
    原告就該二人聲請核發之支付命令，即因未於法定期間內聲明異議而確定；是原
    告雖於本件起訴狀內又將訴外人王光榮、王生全二人列為被告，惟此部分之起訴
    自屬不合法，嗣原告在被告甲○○表明其聲明異議僅係針對其個人之事由，原告
    亦當庭撤回對王光榮、王生全部分之訴訟，故本件僅以甲○○為被告，合先敘明
    。
乙、實體部分：
一、本件原告主張：
（一）訴外人王生全於民國（下同）九十年四月二十日向原告借款新台幣（下同）三
      百萬元，並邀同被告及訴外人王光榮二人為連帶保證人，且共同簽發到期日九
      十年八月二十日之同額本票一紙（下爭系爭本票），約定清償日為九十年八月
      二十日，利息按年息百分之十一計算，如未依約支付本息，視為全部到期，並
      自遲延之日起，逾期六個月以內者，按上開利率百分之十，超過六個月者，按
      上開利率百分之二十計算之違約金，惟訴外人王生全就本件借款自九十年七月
      十二日起未付息，嗣於清償日屆至亦未依約清償，計尚欠本金一百十七萬三千
      一百九十二元，及自九十年七月十二日起至清償日止，按上開利率計算之利息
      ，暨自九十年八月十三日起至清償日止，按上開利率計算之違約金，為此依據
      消費借貸之連帶保證、票據請求權之法律關係，請求被告應如數清償。
（二）被告雖否認有擔任前開借款之連帶保證人云云；惟被告既不否認有簽立前開授
      信約定書，則依據該約定書第一條約定，該授信約定書係包含被告在未來對原
      告所負之一切債務所為之約定，並不僅以簽立授信約定書時已有之債務為限。
      又本件借款本票上被告部分之印文，既與授信約定書上之印文相符，故縱令本
      票上發票人欄被告之簽名並非被告所簽，因業已蓋上真正之印文，被告自應負
      票據之發票人責任。又查被告在簽立授信約定書後，所與原告往來之文件，均
      應與授信約定書上之印鑑相符以為憑據；惟如借款簽發本票時之簽名，則並不
      一定要本人簽名，只要發票人欄之印文與授信約定書上之印鑑相符即可；另原
      告在受理借款之申請時，亦只要審核印文是否與授信約定書上之印鑑相符，無
      庸再行通知連帶保證人即被告有借款事宜。
（三）雖訴外人王生全於八十九年間向原告所為之借款業已清償，惟因王生全係向原
      告申請以三百萬元為額度之放款，亦即屬於五年期間可循環動用之信用貸款，
      由借款人提供票據為擔保品之客票融資，且動用該筆借款時限定以三個月買賣
      交易之支票為限，並交由原告代收，支票如兌現即用以償還對原告之借款，屬
      於自償性貸款，所以一般為求降低風險，授信自撥款至整筆債權回收以四個月
      為限，而原告通知被告辦理對保時，亦會告知係屬五年期之短期授信。是縱令
      王生全已完全清償，但只要係於三百萬元之額度內，仍可申請借款。本件即係
      訴外人王生全將之前借款清償後，又再向原告提出三百萬元借款之申請；而為
      本件借款時，亦有填具申請書，並非僅簽立本票。
（四）原告基於上述，因而聲明：被告應給付原告一百十七萬三千一百九十二元，並
      自九十年七月十二日起至清償日止，按年息百分之十一計算之利息，暨自九十
      年八月十三日起至清償日止，逾期六個月內者，按上開利率百分之十，超過六
      個月者，按上開利率百分之二十計算之違約金。
二、被告則以：
（一）被告雖有於八十九年二月十七日簽立授信約定書，惟此係緣於八十九年二月間
      其與訴外人王生全、王光榮等人合夥經營魚貨買賣生意，訴外人王生全希望被
      告能為其借款擔任連帶保證人，但係針對八十九年二月間借款為保證，而被告
      當時因合夥關係而將印章放在王生全處，以該印章於八十九年二月間蓋印後即
      忘記取回。而查王生全於八十九年二月間向原告所為之借款業已依約清償，被
      告自已解除該借款之保證責任。至原告所主張本件借款，借款之日期為九十年
      四月二十日，被告對此三百萬元借款完全不知情，而本件借款所簽發本票上之
      簽名，並非被告之所簽，至其上之印文則係前開被告留存在王生全處忘記取回
      之印章所蓋印，惟在被告接獲原告所聲請之前開支付命令後，經向訴外人王生
      全詢問，應係訴外人王生全在未經被告同意下，要其不知情之女兒拿前開印章
      擅自蓋印，自不能要求被告負連帶清償責任。
（二）又前開被告將印章留存於訴外人王生全處，純係忘記取回，並非有授權王光榮
      或王生全可逕行使用被告之印章，而向原告或其他金融機構進行融資貸款之行
      為。又被告係直至接獲原告向本院聲請核發之支付命令後，始知悉有本件借款
      之情形，惟查被告與訴外人王光榮、王生全間於八十九年八月間即已結束合夥
      關係；而本件借款之日期係於九十年四月二十日，被告自不可能會授權王光榮
      或王生全可逕以被告之印章蓋印擔任連帶保證人向原告借款；且原告在聲請前
      開支付命令前，不但未向被告為任何催告，亦未於借款前或借款後對被告為任
      何通知，足見原告在受理訴外人王生全本件借款時，有關被告擔任連帶保證人
      部分之程序顯有瑕疵。且依據證人王光榮之證述，本件借款，被告本人並未到
      場，則單憑所蓋之印文即可認定被告有就本件借款擔任連帶保證人，顯會發生
      諸多弊端。
（三）又原告於八十九年二月間辦理對保時，根本未告知該次之借款係為期五年之短
      期授信，依據被告之認知，當時僅係就八十九年二月間之短期借款擔任連帶保
      證人，並不知道在額度內可發生循環借款之情形；而按照授信申請書之記載也
      看不出係屬五年期間之短期信用貸款。且就訴外人王生全其後所為之借款，原
      告亦均未再通知被告，被告就系爭本票借款之本票簽發及還款情形亦完全不清
      楚。又事實上於八十九年二月間辦理對保時，因借款人王生全與原告熟識，故
      僅係在相關文件上蓋印，原告根本未告知訴外人王生全所為借款之性質及被告
      所擔保之範圍，並非僅係八十九年二月間之該次短期借款，尚有包括王生全其
      後向原告所為之借款，自不應令被告就本件借款負連帶保證責任。
（四）被告基於上述，因而聲明請求駁回原告之訴。
三、兩造不爭執之事實：
（一）被告曾於八十九年二月十七日與原告簽訂授信約定書，並辦理對保。
（二）訴外人王光榮、王生全及被告共同經營魚貨買賣，因需資金週轉，王生全有於
      八十九年一月二十六日申請借款三百萬元，並於翌日與被告等人共同簽發一張
      同額本票，而該借款業已依約清償。
（三）系爭本票上被告之簽名並非其本人所為，印文則與授信約定書上原留印鑑相符
      ，惟係由訴外人王光榮在經由王生全同意後，請其胞妹即王生全之女所蓋印，
      原告於王生全申請本件借款之時或借款後並未通知被告。
四、本院之判斷：
（一）本件基於前述，被告既否認有擔任系爭借款之連帶保證人，惟因本件借款所簽
      發系爭本票上被告部分之印文與授信約定書相符，是首應審究者即為被告就本
      件借款究有無與原告間成立連帶保證契約，又本件借款之本票上被告部分之印
      文與授信約定書相符，是否即可謂被告應就本件借款負連帶保證責任。本件原
      告固主張訴外人王生全因本件借款所簽立之本票，其上屬於被告部分之印文與
      被告於八十九年二月十七日所簽立之授信約定書上印文相符，亦即系爭本票上
      屬於被告之印文為真正等情；而被告就系爭本票上之印文為真正固不爭執，惟
      辯稱其就本件借款完全不知情，其亦未因本件借款而與訴外人王生全、王光榮
      共同簽發系爭本票，其並未在系爭本票上簽名，原告亦未通知被告其為本件借
      款之連帶保證人，至系爭本票上之印文，則係因其與訴外人王生全、王光榮等
      人合夥經營魚貨買賣，訴外人王生全於八十九年二月間向原告借款三百萬元，
      希望其能擔任連帶保證人，但該次借款乃係為期四個月之短期借款，王生全其
      後亦已依約清償，結果被告即將印章放在王生全、王光榮處忘記取回，始由王
      生全在未經被告同意下，要其不知情之女兒拿前開印章擅自蓋印等情。核與證
      人即系爭本票之共同發票人王光榮證稱：「（問：提示系爭九十年四月二十日
      簽發面額三百萬元之本票，是否知悉此本票之簽發情形？）本件係因我本身要
      借款，經過父親王生全之同意，而向原告提出三百萬元借款之聲請，當時係由
      票據融資貸款方式，也就是由我提供一定金額之客票，再由原告按照我所提出
      之客票核定放款之額度，後來有同意我為三百萬元之貸款，而被告甲○○部分
      因其之前係我合夥之股東，曾經有留存印章在我這裡，但被告甲○○並不知道
      我有再為三百萬元之借款，有關於被告甲○○部分之發票係我請我不知情之妹
      妹代簽名於其上，至印文部分則是我請我妹妹拿到原告營業處所由其人員核對
      與授信約定書相符後才蓋印的。（問：在為系爭三百萬元發票時，有無聯繫被
      告甲○○並告知此事？）沒有。（問：被告甲○○何以會有與授信約定書之印
      鑑章相符之印章留存於你那裡？）因被告甲○○原與我及王生全合夥作活魚之
      買賣生意，並不是正式之公司，因合夥生意之需要，故有留存印章在我處。（
      問：被告甲○○將其印章留存於你處，是否有授權你可不經過其同意即可向原
      告或其他機構為貸款之行為？）˙˙˙˙被告甲○○係於八十九年八月退夥的
      ，退夥後其未再授權（指可使用被告前開印章蓋印為連帶保證人而向金融機構
      借款）」等語相符（見本院九十二年四月十五日言詞辯論筆錄），而原告就證
      人王光榮之此部分證述亦不爭執；則由證人王光榮之上開證述，被告顯然並未
      就本件借款同意擔任連帶保證人，亦未授權王光榮、王生全或其他人得使用其
      留存之印章蓋印而擔任本件借款之連帶保證人自明。又被告雖簽立前開授信約
      定書，惟該授信約定書之簽立，乃係作為被告與原告間成立之票據、借款、墊
      款、保證等債務之遵守約定，此觀該授信約定書之首揭記載及第一條之約定即
      明，亦即並非被告一經簽立前開授信約定書，即當然與原告發生實質之債權債
      務關係，仍須視其事實上與原告間有無消費借貸、保證、票據等債務之發生而
      定。又單純交付印章與他人，亦無從認為即已授權收執該印章者可代理與貸與
      人成立連帶保證契約，從而自不能以系爭本票、本件借款之授信申請書上之印
      文與被告簽立之授信約定書相符，即謂被告業與原告間就本件借款成立連帶保
      證契約。
（二）原告固另主張依據前開被告簽立之授信約定書第一條約定，該授信約定書係包
      含被告在未來對原告所負一切債務所為之約定，並不僅以簽立授信約定書時已
      有之債務為限等情；查前開授信約定書之簽立，所包括者當然包括在授信約定
      書約定之債務範圍，且不以立約定書時已發生者為限；惟基於前述，是否有成
      立授信約定書範圍之債務，仍應視該等債務之規定，亦即兩造間是否業已成立
      授信約定書所含之債權債務關係而定，從而原告此部分主張，仍不能作為兩造
      間業已就本件借款成立連帶保證契約之證明。原告雖另以被告簽立前開授信約
      定書後，與原告間往來屬於該約定書範圍之債權債務，均應以該約定書留存之
      印鑑為依據，亦即原告只要審核所提出之文書上被告印文與授信約定書上之印
      鑑相符即可辦理，無庸被告親自簽名，亦無須再行通知被告有本件借款事宜云
      云。按被告書立之授信約定書第十條固約定：「凡持有貴社（即原告）發給立
      約人（即被告）之˙˙˙˙立約人印鑑，前往貴社請求返還或更換擔保物及有
      關文件者，均視為立約人之代理人，貴社得准予返還或更換之」等語；惟由上
      開約定內容以觀，顯係限於向原告請求返還或更換擔保物及有關文件，並非指
      新成立之契約自明，是原告此部分所辯已不足採。又雖被告在簽立前開授信約
      定書時有留存印鑑，惟此僅係被告於立約後與原告間往來如使用印文時之憑據
      ，亦即被告即不能再以其他之印章蓋印於約定書範圍債務之文件，惟其前提仍
      應以被告有與原告進行往來為前提，茍前開約定書之真意，係只要被告立下約
      定書，縱令未與原告任何往來，而由他人（或盜用、或拾得）持之蓋印，即得
      為借款、票據、透支、墊款、保證等行為，甚至因而承負高額之債務，而原告
      均無庸向被告為確認，僅以肉眼判斷印文相符即須令被告負責，則此顯非立約
      當事人之本意自明，從而被告茍無與原告進行任何往來，而如係由他人擅自持
      其印章蓋印於往來之文件，即無從以前開約定，認該文件與約定書之印文相符
      ，而當然令被告應就蓋印之文件內容負其責任。又基於前述，本件被告於本件
      借款過程中並未到場，另原告亦未詢問或通知被告有本件借款等情，為原告所
      不爭執；惟按保證契約係基於保證人與主債務人間之信任，則主債務所約定之
      期間、金額、主債務人於借款時之經濟狀況、保證人當時與主債務人之關係等
      ，均關乎保證人是否願意就主債務負保證責任之考量因素，至為重要；是縱被
      告於簽立前開授信約定書後，於借款時無庸經保證人即被告到場再為對保手續
      ，惟原告至少亦應向被告為通知，並獲得被告具體同意與否之表示，否則豈非
      原告可任令第三人執被告之印章為借款、保證、簽發票據等行為，原告卻可無
      庸對保證人為任何通知，即逕得向被告主張負連帶保證責任，亦顯與連帶保證
      契約之成立要件不符。是本件被告既未於本件借款時有為同意任連帶保證人之
      表示，亦未於本件借款之授信申請書、本票簽名蓋印，而係由他人所擅自為之
      ，原告亦不爭執本件借款均未通知被告，被告亦未到原告處辦理等情，足見原
      告之做法，已無從使被告得悉有本件借款並由其擔任連帶保證人之事實，且因
      本件借款時，被告實際未與原告有任何往來，則原告自無從以本件借款之系爭
      本票及授信申請書上被告之印文與前開授信約定書之印鑑相符，即令被告應就
      本件借款負連帶保證責任，是原告此部分之主張亦不足採。
（三）原告雖又以訴外人王生全於八十九年間向原告所申請者，係以三百萬元為額度
      之放款，屬於五年期間可循環動用之信用貸款，由借款人王生全等提供票據為
      擔保品之客票融資，且動用該筆借款時限定以三個月買賣交易之支票為限，並
      交由原告代收，支票如兌現即用以償還對原告之借款，所以一般為求降低風險
      ，授信自撥款至整筆債權回收係以四個月為限，而原告就前開申請額度放款而
      通知被告辦理對保時，亦會告知上情，是縱令王生全之前所為借款已完全清償
      ，惟只要在三百萬元之額度內，仍可申請借款，從而被告仍應負連帶保證責任
      云云。查原告就此部分主張固據提出授信申請書一份為證，被告就該授信申請
      書之真正亦不爭執；然查該授信申請書係由訴外人王生全於八十九年一月二十
      六日所提出，雖有將被告列為連帶保證人，惟申請之種類係記載短期借款，期
      間為四個月等情，有該授信申請書在卷可按，是由該授信申請書並無從看出訴
      外人王生全於八十九年一月二十六日向原告申請之貸款屬於五年期之額度循環
      信用貸款自明。又雖原告在前開授信申請書之審查意見欄有註明「擬准新台幣
      佰萬元期間五年」等語；惟此僅係原告之內部審查意見，且縱認訴外人王生
      全可經由原告之上開審查結果在三百萬元之額度內循環借款，亦係針對訴外人
      即借款人王生全而言，尚難作為被告就訴外人王生全在五年期間所為之循環借
      款均同意擔任連帶保證人之證明。又基於前述，訴外人王生全於八十九年一月
      二十六日所書立之授信申請書，既係屬於為期四個月之短期借款，則被告於連
      帶保證人欄所保證者自僅為該短期借款亦明。至原告所主張通知被告辦理對保
      時，亦會告知係屬於五年期之額度循環信用貸款云云；惟此為被告所否認，且
      由被告簽立之授信約定書或前開授信申請書之記載，亦無從認為被告所保證者
      除八十九年間之短期借款外，尚包括其後在五年期間所為之循信用貸款，而原
      告又未提出其他證據證明，是原告此部分之主張亦不足採。又查被告雖有於八
      十九年二月間就訴外人王生全所為四個月之三百萬元短期貸款擔任連帶保證人
      ，惟訴外人王生全就該次貸款業已依約清償等情，亦為原告所自認，則被告之
      連帶保證責任即因訴外人即主債務人王生全清償而消滅，原告亦無從以此對被
      告為本件之請求。
（四）原告又主張系爭本票上被告部分之印文，既與前開授信約定書上之印文相符，
      故縱被告未在系爭本票發票人欄簽名，因其上之印文為真正，被告自應負票據
      之發票人責任云云。惟基於前述，系爭本票上「甲○○」之簽名係訴外人王光
      榮之妹所簽，而印文亦為訴外人王光榮要其不知情之胞妹所蓋，並未徵得被告
      同意或獲得被告之授權等情；足見系爭本票上發票人欄被告之印文雖係被告之
      印章所蓋印，惟係遭訴外人王光榮所擅自使用，從而被告辯稱系爭本票並非其
      所簽發，其亦不知情云云，即堪採信。又系爭本票屬於被告部分之發票行為，
      既係由訴外人王光榮擅自要不知情之胞妹簽名蓋印，又為被告所否認，自無從
      令被告負系爭本票之發票人責任。
（五）次查被告於八十九年二月十七日所簽訂之授信約定書，其中第二條雖約定立約
      人在未通知原告變更、註銷印鑑之前，與原告所之交易，立約人均願負其責任
      ，本件被告既未辦理註銷印鑑，則就因該印鑑所為與原告之交易即簽發系爭本
      票，自仍應由被告負票據責任云云。惟查前開授信約定書第二條係約定：「立
      約人因˙˙˙˙印鑑˙˙˙˙或其他足以影響貴社（指原告）權益變更情事發
      生時，應即以書面將變更情事通知貴社，並辦妥變更或註銷留存印鑑之手續，
      於未為前項通知及變更或註銷留存印鑑手續前與貴社所為之交易，立約人均願
      負責任」等情；亦即係約定有發生足以影響原告權益之變更情事為前提，此諸
      如遺失、被竊、被搶前開授信約定書之印鑑章，致取得該印鑑章之人，可能會
      至原告處辦理損及原告權益之行為；而本件被告之印鑑章自訴外人王生全於八
      十九年二月間為三百萬元短期貸款時，即因合夥關係置放在王生全、王光榮處
      而未予取回，而在為本件借款時亦然，並未有足以影響原告權益之變更情事發
      生，則被告自無從通知原告進行變更或註銷留存印鑑手續之必要。又雖本件係
      訴外人王光榮擅自使用被告所留存之印鑑章，惟其使用被告之印鑑章所為發票
      行為之原因法律關係乃為連帶保證契約，則因保證契約係由債權人與保證人所
      訂立，特重視保證人與主債務人間之信任關係，是原告自應就被告是否確有擔
      任連帶保證之意願、被告當時之經濟狀況是否足可為本件借款之保證、有無授
      權他人得以代理被告與原告成立保證契約等加以注意，並得注意，甚至進而進
      行詢問瞭解（此即在一般金融機構實務就保證契約之訂立，除在借貸契約之保
      證人欄為簽署外，往往要求另進行對保即明）；是只要原告稍加向被告詢問或
      要求持被告印鑑章辦理之人提出委任書或授權書，即可明被告是否確有在系爭
      本票同意為發票行為；惟查原告卻未為任何詢問瞭解，甚至系爭本票之簽發乃
      訴外人王光榮要其不知情之胞妹直接至原告處辦理，則原告既已知悉被告並未
      親自為發票行為，自應注意是否防範有盜用、未經被告同意擅自使用之情形，
      卻未注意，則原告自無從僅以前開授信約定書之第二條約定，即謂被告應就系
      爭本票之簽發負發票人之責任。且按民法第三條第二項規定：「如有用印章代
      簽名者，其蓋章與簽名生同等之效力」，係指本人或其代理人所為之簽名及蓋
      章，在法律上有同等之效力而言，則如係由旁人代為簽名、蓋章，如未得本人
      同意或授與代理權，自難認即對本人發生法律上之效力，是亦無從僅以系爭本
      票上被告部分之印文真正，即謂被告應負系爭本票發票人責任。
（六）又縱認前開授信約定書第二條約定可解為凡他人持與前開授信約定書相符之印
      鑑章所為之發票行為，即可令被告負發票人責任，則亦應審究此約定是否可認
      為有效。按依照當事人一方預定用於同類契約之條款而訂定之契約，為左列各
      款之約定，按其情形顯失公平者，該部分約定無效：１、免除或減輕預定契約
      條款之當事人之責任者；２、加重他方當事人之責任者；３、使他方當事人拋
      棄權利或限制其行使權利者；４、其他於他方當事人有重大不利益者，民法第
      二百四十七條之一定有明文；又前開規定，於民法債編修正施行前訂定之契約
      ，亦適用之，此觀民法債編施行法第十七條之規定意旨亦明。查前開授信約定
      書雖係被告在民法債編修正施行前所簽立，惟此係原告預定用以與其往來者必
      須簽訂之定型化契約，則參諸前述，自仍有民法第二百四十七條之一規定之適
      用。而上開授信約定書第二條之約定，茍能解為凡他人持與前開授信約定書相
      符之印鑑章所為之發票行為，即可令被告負發票人責任，而無庸審究被告有無
      授權該人簽發，原告亦無庸進行查詢瞭解，則此約定顯然在免除或減輕原告方
      面就與其交易之對象是否確為本人，或經本人授權之人，所應負擔之調查、徵
      信責任，亦即原告只要書面核對相關文件上之印文與原留印鑑相符，無須經過
      本人對保程序，被告即立約人即應負責，反之，就立約人即被告方面，則係加
      重其責任，使印章遺失或被盜蓋之風險，均由立約人承擔。且依授信約定書第
      一條約定，該約定書係規範立約人與原告之一切授信往來而生之債務關係，包
      括票據、借款、墊款、保證等債務及其他債務，並包括利息、遲延利息、違約
      金、損害賠償及其他有關費用等（見授信約定書第一條），規範之債務內容過
      於廣泛，未限定特定之契約關係，亦未限定一定之金額或期間，立約人即被告
      亦難以預測此拋棄權利對其權益影響至如何之程度。另參酌實務上最高法院民
      事庭會議曾針對金融機關以定型化契約（附合契約），減輕或免除甲種活期存
      款或乙種活期存款存款，金融機關人員核對支票或取款條上印文與原留印鑑是
      否相同之注意義務，而分別作成以下決議：「甲種活期存款戶與金融機關之關
      係，為消費寄託與委任之混合契約。第三人盜蓋存款戶在金融機關留存印鑑之
      印章而偽造支票，向金融機關支領款項，除金融機關明知其為盜蓋印章而仍予
      付款之情形外，其憑留存印鑑之印文而付款，與委任意旨並無違背，金融機關
      應不負損害賠償責任。若第三人偽造存款戶該項印章蓋於支票持向金融機關支
      領款項，金融機關如已盡其善良管理人之注意義務，仍不能辨認蓋於支票上之
      印章係偽造時，即不能認其處理委任事務有過失，金融機關亦不負損害賠償責
      任。金融機關執業人員有未盡善良管理人之注意義務，應就個案認定。至金融
      機關如以定型化契約約定其不負善良管理人注意之義務，免除其抽象的輕過失
      責任，則應認此項特約違背公共秩序，而解為無效」（最高法院七十三年度第
      十次民事庭會議決議意旨參照）；「乙種活期存款戶與金融機關之間為消費寄
      託關係。第三人持真正存摺並在取款條上盜蓋存款戶真正印章向金融機關提取
      存款，金融機關不知其係冒領而如數給付時，為善意的向債權之準占有人清償
      ，依民法第三百十條第二款規定，對存款戶有清償之效力。至第三人持真正存
      摺而蓋用偽造之印章於取款條上提取存款，則不能認係債權之準占有人。縱令
      金融機關以定式契約與存款戶訂有特約，約明存款戶事前承認，如金融機關已
      盡善良管理人之注意義務，以肉眼辨認，不能發見蓋於取款條上之印章係屬偽
      造而照數付款時，對存款戶即發生清償之效力，亦因此項定式契約之特約，有
      違公共秩序，應解為無效，不能認為合於同條第一款規定，謂金融機關向第三
      人清償係經債權人即存款戶之承認而生清償之效力」（最高法院七十三年度第
      十一次民事庭會議決議意旨參照）。則依上開決議內容，固認為金融機關在某
      些情形得不負責任，惟應以某一特定之契約關係為限，且第三人除持有本人之
      印文外，尚應提出支票或存摺等，足以認定其為債權之準占有人或已得本人之
      授權，惟本件授信契約書第二條茍解為單憑第三人持立約人本人之印章，蓋於
      交易文件上，並無其他佐證，即令立約人須對一切之債務負責，則應認為該條
      約定按其情形顯失公平，從而依據民法第二百四十七條之一規定，就原告主張
      之此部分約定，自屬無效；是該部分約定自不能作為原告主張被告仍應負保證
      責任之依據，原告此部分之主張亦不足採。
（七）綜上所述，原告並未能證明兩造間就系爭借款有成立連帶保證契約；另系爭本
      票上之印文雖係被告之印鑑章所蓋，惟既係由訴外人王光榮所擅自使用，並未
      經被告同意及授權，從而被告亦不負發票人責任；至原告所提出之授信約定書
      ，亦無從作為被告應就本件借款負連帶保證或就系爭本票負發票人責任之依據
      ；從而原告依據借貸之連帶保證及票據法律關係，請求被告給付一百十七萬三
      千一百九十二元，並自九十年七月十二日起至清償日止，按年息百分之十一計
      算之利息，暨自九十年八月十三日起至清償日止，逾期六個月內者，按上開利
      率百分之十，超過六個月者，按上開利率百分之二十計算之違約金云云，即無
      理由，應予駁回。
五、因本案事證已臻明確，兩造其餘主張、陳述及所提之證據，經審酌後與判決結果
    無涉，無庸一一論述，附此敘明。
六、結論：本件原告之訴為無理由，依民事訴訟法第七十八條，判決如主文。
中      華      民      國    九十二    年      五      月    二十六    日
                                  臺灣新竹地方法院民事第一庭
~B法      官  李承訓
右為正本係照原本作成。
如對本判決上訴，須於判決送達後廿日內向本院提出上訴狀。
~B法院書記官  吳玉蘭
中      華      民      國    九十二    年      五      月    二十七    日


司法院資訊處製作；財團法人民間司法改革基金會備份。
